【裁判字號】    92,上訴,1379
【裁判日期】    920917
【裁判案由】    偽造文書等
【裁判全文】
台灣高等法院台中分院刑事判決                  九十二年度上訴字第一三七九號
    上  訴  人
    即  自訴人  丙○○
         （原名葉錦樹）
    被      告  乙○○
右上訴人因妨害自由案件，不服臺灣彰化地方法院八十九年度自字第一一九號中華民
國九十二年五月二十二日第一審判決，提起上訴，本院判決如左：
    主      文
原判決關於乙○○部分撤銷。
乙○○以強暴妨害人行使權利，處拘役貳拾日，如易科罰金，以參佰元（即新台幣玖
佰元）折算壹日。緩刑貳年。
    事      實
一、乙○○與丙○○於八十一年五月二十七日就坐落彰化縣田中鎮○○段一二二一地
    號土地之分割訂立協議書，約定依占有現狀分割後如有所增減，以每坪新台幣（
    以下同）三萬八千元之價格為補貼。上開土地經分割後，經計算結果，丙○○應
    補貼乙○○九十五萬元，丙○○且已交付其中五十萬元，丙○○嗣以上開補貼之
    計算有誤，拒不履行其餘四十五萬元之支付。乙○○遂憤而於八十二年八月間某
    日，將建築用板模堆積於上開地段一二二一之七地號丙○○住處門口，妨害其行
    使通行之權利，時間長達兩個月。
二、案經丙○○提起自訴。
    理      由
一、訊據被告乙○○坦承伊曾於八十二年八月間，擺置板模於彰化縣田中鎮○○段一
    二二一之七地號自訴人住處前道路上（另同地段一二二一之八、之九、之十等三
    筆土地上建物，自訴人已出售他人，惟尚未遷入），前後時間達兩個月時間之事
    實不諱，雖矢口否認涉有強制罪之犯行，辯稱：惟係因建築房屋申請使用執照需
    要拍照，經過自訴人同意而暫時堆放，且放位置亦非完全堵住進出，故伊實無為
    強制罪之犯意云云。然查：(一)自訴人於本院調查時指稱，案發當時伊所有之透天
    厝與被告所有之透天厝相對，分立於八米寬私設道路兩旁，被告從事土木承包，
    其所有房屋側面有一堆積板模之空地，被告不堆放在上開空地，卻故意將板模堆
    置在伊住處門前，妨礙伊之進出，伊特地請其配偶騎機車載孩子進出家門，並自
    樓頂加以拍攝，以顯示被圍堵情形等語。(二)據本院於調查及審理時，勘驗自訴人
    提出之錄影帶，顯示現場確於被告住處前方道路上，緊接之住處，置放有建築用
    板模，長度有三、四間房屋寬度，一位婦人騎機車載一名孩子，自房屋出來後，
    因被板模所阻，繞行板模後始得外出之情形。另於被告住處對面透天厝之旁，有
    一堆置板模空地等情，核與自訴人前開指訴情形相符，被告亦供承上開板模係伊
    所堆放等語。
    (三)由上開錄影帶所顯示板模堆放之客觀情形，被告所辯，其係因得自訴人同意暫
    時堆放且不影響自訴人進出云云，難以採信。至堆放時間，自訴人主張為六個月
    ，然無其他積極證據足資證明，是以被告承認之兩個月為認定，本件事證明確，
    被告犯行堪以認定。
二、核被告所為，係犯刑法第三百零四條第一項之強制罪。原審不察，遽予無罪之諭
    知，自有未洽，自訴人上訴意旨，指摘原判決不當，非無理由，自應予撤銷改判
    。查自訴人於九十年間對被告及訴外人甲○○提起民事訴訟，就被告乙○○部分
    主張被告應返還前開五十萬元不當得利，並對前開被告侵權行為，請求損害賠償
    ，經原審法院民事庭於九十年五月三十日以九十年度訴字第一五五號判處被告應
    給付自訴人十六萬四千零八十元不當得利及法定利息，其餘請求均予駁回。嗣兩
    造於九十二年二月六日達成和解，由被告交付自訴人三萬五千元後，自訴人書立
    切結書一紙，載明：「茲立書人丙○○即葉錦樹與乙○○間之糾葛，雙方已達成
    和解，故既往不究並停止訟爭，空口無憑，特立此書。註：一切法律問題均包含
    在內」等情，為兩造一致供明在卷，並有上開民事判決、切結書影本附卷可憑，
    顯見兩造間就本案之民事部分業已解決應甚明確，自訴人明知上情，仍提起本件
    上訴，且進而提出附帶民事訴訟請求（附帶民事訴訟請求，與前開民事判決是否
    同一案件，另行認定），就過往已解決之紛爭，再為爭執，爰審酌上情、被告犯
    罪之動機、目的、手段、生活狀況、智識程度、犯罪所生之損害及犯罪後態度等
    一切情狀，量處如主文第二項所示之刑，並諭知易科罰金之折算標準。復查被告
    前未曾受有期徒刑以上刑之宣告，有台灣高等法院被告全國前案紀錄表附卷可稽
    ，因一時失慮，致罹刑章，且犯後態度良好，經此教訓，當知所警惕，應無再犯
    之虞，本院認對被告所宣告之刑，以暫不執行為適當，爰併宣告緩刑二年。
三、據上論結，應依刑事訴訟法第三百六十九條第一項前段、第三百六十四條、第二
    百九十九條第一項前段，刑法第三百零四條第一項、第四十一條第一項、第七十
    四條第一款，罰金罰鍰提高標準條例第一條前段、第二條，判決如主文。
中      華      民      國      九十二  年      九      月      十七    日
                                臺灣高等法院臺中分院刑事第四庭
                                      審判長法  官  洪  耀  宗
                                            法  官  江  德  千
                                            法  官  劉  登  俊
右正本證明與原本無異。
不得上訴。
                                            書記官  鄧  智  惠
中      華      民      國      九十二  年      九      月      十八    日
                                                                        Ａ


司法院資訊處製作；財團法人民間司法改革基金會備份。
